臺中高等行政法院判決
　　　　　　　　　　　　　　　　　　 95年度訴字第00490號
　　　　　　　　　　　　　　　.
原　　　告　大樂電腦語音科技企業行
代　表　人　甲○○
被　　　告　財政部臺灣省中區國稅局
代　表　人　乙○○
訴訟代理人　丙○○
上列當事人間因營業稅罰鍰事件，原告不服財政部中華民國95年
7月14日台財訴字第09500280290號訴願決定，提起行政訴訟，本
院判決如下︰
　　主  文
原告之訴駁回。
訴訟費用由原告負擔。
　　事  實
壹、事實概要：
    緣原告經被告機關所屬臺中市分局查獲其於民國（下同）90
    年11月至12月間進貨取具新帝威國際開發有限公司（下稱新
    帝威公司）開立不實之統一發票銷售額合計新台幣（下同）
    6,666,666元，營業稅額333,334元，作為進項憑證申報扣抵
    銷項稅額，虛報進項稅額333,334元，移由被告機關所屬臺
    中縣分局補徵營業稅額333,334元，並經被告機關按進貨未
    依規定取得憑證經查明認定總額6,666,666元處百分之五罰
    鍰333,333元。原告不服，就罰鍰部分申請復查，未獲變更
    ，提起訴願，經訴願決定不受理，遂提起行政訴訟。
貳、兩造聲明：
  一、原告聲明求為判決：
（一）訴願決定及原處分均撤銷。
（二）訴訟費用由被告負擔。
　二、被告聲明求為判決：
      駁回原告之訴。
參、兩造之爭點：
  一、原告主張之理由：
（一）本件原告因已搬離營業地址，未能及時於郵務人員送達處
      所時收到被告機關所寄出之復查決定書，而郵務人員因未
      獲會晤原告亦無受領文書之受雇人，只將該送達文書寄存
      於郵局，並作成通知書黏貼於應受送達人之營業所之適當
      位置，以為送達。依據稅捐稽徵法第18條規定，稅捐機關
      為稽徵稅捐所發之各種文書，須應受送達人拒絕收受者，
      才能將之寄存送達地之自治或警察機關，作成送達通知書
      ，黏貼於受送達人之住所，以為送達。應受送達人行蹤不
      明，致文書無從送達者，稅捐機關應先查明；如無著落時
      ，應由稅捐機關保管應受送達之公文書，而於其牌示處黏
      貼，並於新聞紙登載公告，曉示應受送達人，應隨時向其
      領取。
（二）原告於95年4月12日收到郵局通知書，並於當日至郵政單
      位領取被告機關所發之復查決定書（有郵局郵戳為憑），
      並依規定於行政處分實際收受訴願書之到達日期滿30日內
      ，提出訴願之申請。而被告機關以原告未能依訴願法第14
      條第3項之規定，決定訴願不受理。惟依前揭稅捐稽徵法
      第18條之規定得予寄存送達者，其要件有三：1.應受送達
      人拒絕收受。2.應將文書寄存於送達地之自治機關或警察
      機關。3.應作成通知書，黏貼於應受送達人之住所或營業
      所門首。被告機關未釋明應受送達人–即原告有拒絕收受
      之情事，率爾寄存送達，其程序難謂合法。是被告機關以
      原告逾期申請提出訴願，程序不合法，不受理本案之申請
      ，難謂妥適。
（三）又原告本年間雖委託冠鈞資訊社（下稱冠鈞社）製作廣告
      及相關事宜，但因冠鈞社本身之設備及資源有限，無法滿
      足其業務之需求，將不足之部分轉介新帝威公司承接，原
      告均依法取得合法憑證，與新帝威公司有交易之事實，也
      有付款之事實與紀錄，被告機關以違反規定處以罰鍰，顯
      與事實不符。
  二、被告主張之理由
（一）程序部分：
  １、按「送達，於應受送達人之住所、事務所或營業所為之。
      」「於應受送達處所不獲會晤應受送達人時，得將文書付
      與有辨別事理能力之同居人、受雇人或應送達處所接收郵
      件人員。」「送達，不能依前二條規定為之者，得將文書
      寄存送達地之地方自治或警察機關，並作送達通知書兩份
      ，一份黏貼於應受送達人住居所、事務所、營業所或其就
      業處所門首，另一份交由鄰居轉交或置於該送達處所信箱
      或其他適當位置，以為送達。前項情形，由郵政機關為送
      達者，得將文書寄存於送達地之郵政機關。」為行政程序
      法第72條第1項、第73條第1項、第74條第1項及第2項所明
      定。次按「訴願之提起，應自行政處分達到或公告期滿之
      次日起30日內為之。」「訴願事件有下列各款情形之一者
      ，應為不受理之決定．．．二提起訴願逾法定期間或未於
      第57條但書所定期間內補送訴願書者。」為訴願法第14條
      第1項及第77條第2款所規定。又「二在行政程序法公布施
      行後，稅捐稽徵文書送達於應受送達人之住居所、事務所
      或營業所不獲會晤應受送達人，亦無受領文書之同居人、
      受雇人時，得依稅捐稽徵法第1條適用行政程序法第74條
      規定，辦理寄存送達。三稅捐稽徵文書之送達，遭應受送
      達人拒絕收受時，應依稅捐稽徵法第18條第1項規定辦理
      寄存送達，尚不得援引行政程序法第73條第3項及同法第
      74條之規定，辦理送達。」為財政部94年4月13日台財稅
      第940452470號函所明釋。
  ２、按原告於94年6月24日提起復查申請之地址為臺中縣潭子
      鄉○○○街79號，被告機關於95年1月3日通知提示相關帳
      證文書亦經其受雇人簽收，又依被告機關營業稅稅籍主檔
      ，原告之營業地址登記為前揭地址無誤。次按首揭行政程
      序法及財政部函釋規定，寄存送達並不以應受送達人拒絕
      收受者為限，本件被告機關前揭復查決定書既由郵政機關
      依上開行政程序法及財政部函釋規定，將該送達文書於95
      年3月17日寄存郵局，並作成通知書黏貼於應受送達人之
      營業所，有被告機關送達證書影本附卷可稽，又原告設址
      於臺中縣，依訴願法第16條第1項規定應扣除在途期間之
      適用4日，核計其提起訴願之30日不變期間，係自95年3月
      18日起算，至95年4月20日（星期四）屆滿，而原告卻遲
      至95年5月11日始經由被告機關向財政部提起訴願，有訴
      願書及被告機關收文戳可稽，依訴願法第14條第3項規定
      ，訴願之提起，以被告機關或受理訴願機關實際收受訴願
      書之日期為準，則本件訴願之提起，已逾首開法定不變期
      間，程序不合，應不受理。綜上，本件原告未於法定不變
      期間，提起訴願，程序不合，亦經財政部持與被告機關相
      同見解，訴願決定不受理在案。
（二）實體部分：
  １、按「營利事業依法規定．．．應自他人取得憑證而未取得
      ．．．應就其．．．未取得憑證．．．經查明認定之總額
      ，處百分之五罰鍰。」為稅捐稽徵法第44條所明定。次按
      「營業人下列進項稅額，不得扣抵銷項稅額：一購進之貨
      物或勞務未依規定取得並保存第33條所列之憑證者。」「
      營業人以進項稅額扣抵銷項稅額者，應具有載明其名稱、
      地址及統一編號之下列憑證：一購買貨物或勞務時，所取
      得載有營業稅額之統一發票。」「納稅義務人，有下列情
      形之一者，除追繳稅款外，按所漏稅額處1倍至10倍罰鍰
      ，並得停止其營業．．．五虛報進項稅額者。」為行為時
      營業稅法第19條第1項第1款、第33條第1款及加值型及非
      加值型營業稅法第51條第5款所規定。又「營業人有進貨
      事實而取得虛設行號開立之發票申報扣抵銷項稅額者，如
      該營業人能證明確有支付進項稅額予實際銷貨之營業人，
      並經稽徵機關查明該稅額已依法報繳者，除應依稅捐稽徵
      法第44條規定處以行為罰外，尚應依營業稅法第19條第1
      項第1款規定，就其取得不得扣抵憑證扣抵銷項稅額部分
      ，追補稅款，不再處漏稅罰。」為財政部84年3月24日台
      財稅第841614038號函所明釋。
  ２、本件原告90年11月至12月間進貨取具新帝威公司開立字軌
      號碼KB00000000號等6張（按：應為10張）不實統一發票
      銷售額合計6,666,6 66元，營業稅額333,334元，於申報
      當期銷售額、應納或溢付營業稅額時，作為進項憑證扣抵
      銷項稅額，虛報進項稅額333,334元，經被告機關所屬臺
      中市分局查獲，違反前揭營業稅法規定，移由被告機關所
      屬臺中縣分局辦理，該分局以原告提示之新帝威公司統一
      發票及付款支票正反面影本，該付款支票兌領人之帳號均
      為冠鈞社，原告表示前揭期間曾委託冠鈞社全權處理製作
      軟體、製作廣告及廣告託播，並由該社以新帝威公司開立
      之統一發票向其請款，原告出具承諾書承諾違章屬實，認
      定原告有進貨事實，且新帝威公司已報繳營業稅，有原告
      承諾書、付款支票證明等資料可稽，乃補徵營業稅額333,
      334元，並經被告機關按進貨未依規定取得憑證經查明認
      定總額6,666,666元處百分之五罰鍰333,333元。原告不服
      ，主張本年間委託冠鈞社製作廣告及相關事宜，因冠鈞社
      本身之設備及資源有限，無法滿足其業務之需求，將不足
      之部分轉介新帝威公司承接，依法取得合法憑證，與新帝
      威公司有交易之事實，也有付款之事實與紀錄，被告機關
      以違反規定處以罰鍰，顯與事實不符，請撤銷原處分云云
      。申經被告機關復查決定以，原告於前揭期間進貨取具新
      帝威公司開立不實統一發票作為進項憑證申報扣抵銷項稅
      額，依被告機關臺中市分局刑事案件移送書所載，楊清彬
      係新帝威公司之負責人，於90年11月至91年4月間無實際
      銷貨，基於幫助他人逃漏稅之概括犯意，於前揭期間開立
      不實之統一發票予原告等3家營業人供作進項憑證扣抵銷
      項稅額，幫助他人逃漏稅，並經臺灣臺中地方法院檢察署
      檢察官提起公訴，有刑事案件移送書及該署檢察官起訴書
      可稽；次按原告承認於首揭期間委託冠鈞社製作軟體、廣
      告及廣告播放，經該社交付新帝威公司開立之統一發票向
      其請領款項，並經其開立以新帝威公司抬頭之支票10紙，
      金額合計7,000,000元（含稅），惟前揭支票兌領人之帳
      號均為冠鈞社所有，有前揭支票正背面影本及原告出具承
      諾書承諾違章屬實可稽，足證原告之實際交易對象應為冠
      鈞社，原告主張與新帝威公司有交易及付款之事實與紀錄
      ，核無足採；被告機關於95年1月3日以中區國稅法一字第
      0940071561號函請其就復查主張項目說明並提示相關資料
      供核，惟迄未提示，原告取具新帝威公司開立不實之統一
      發票申報扣抵，違章事證明確，依首揭函釋規定，原處罰
      鍰333,333元並無違誤，乃予維持。
  ３、末按最高行政法院87年7月份第1次庭長評事聯席會議決議
      略以：「營業人雖有進貨事實，惟不依規定取得交易對象
      開立之進項憑證，而取得非交易對象開立之進項憑證，申
      報扣抵銷項稅額時，該項已申報扣抵之銷項營業稅額顯未
      依法繳納，仍應依營業稅法第19條第1項第1款規定，就其
      取得不得扣抵憑證扣抵銷項稅額部分，追補該項不得扣抵
      之銷項稅款。又我國現行加值型營業稅係就各個銷售階段
      之加值額分別予以課稅之多階段銷售稅，各銷售階段之營
      業人皆為營業稅之納稅義務人。故該非交易對象之人是否
      已按其開立發票之金額報繳營業稅額，並不影響本件營業
      人補繳營業稅之義務。」是本件原告於90年11月至12月間
      進貨取具新帝威公司開立不實統一發票6,666,666元，營
      業稅額333,334元，作為進項憑證扣抵銷項稅額，既經被
      告機關查得其實際交易對象為冠鈞社，且新帝威公司業報
      繳營業稅已如前述，依首揭營業稅法及函釋規定，除應依
      稅捐稽徵法第44條規定處以行為罰外，尚應依營業稅法第
      19條第1項第1款規定追補稅款，原告主張企業有交易事實
      ，即使取得虛設行號開立之統一發票，只要虛設行號確實
      向稅捐稽徵機關申報繳稅，則企業即無虛報進項稅額之情
      形，不得加處罰款一節，核不足採，又原告引用之最高行
      政法院85年度判第1251號及86年度判第1372號判決（見訴
      願卷第14頁原告訴願書），係個案判決，並非判例，且與
      本件事實不同，尚無法援引適用。綜上，原告取具新帝威
      公司開立不實統一發票申報扣抵，違章事證明確，依首揭
      函釋規定，原處罰鍰333,333元並無違誤，應予維持。
　　理  由
一、按「營業人下列進項稅額，不得扣抵銷項稅額：一購進之貨
    物或勞務未依規定取得並保存第33條所列之憑證者。」「營
    業人以進項稅額扣抵銷項稅額者，應具有載明其名稱、地址
    及統一編號之下列憑證：一購買貨物或勞務時，所取得載有
    營業稅額之統一發票。」行為時營業稅法（90年7月9日修正
    名稱「營業稅法」為「加值型及非加值型營業稅法」；90年
    8月13日行政院令90年1月1日施行-以下稱營業稅法）第19條
    第1項第1款、第33條第1款定有明文。次按「納稅義務人，
    有下列情形之一者，除追繳稅款外，按所漏稅額處1倍至10
    倍罰鍰，並得停止其營業：．．．五虛報進項稅額者。」「
    營利事業依法規定．．．應自他人取得憑證而未取得．．．
    應就其．．．未取得憑證．．．經查明認定之總額，處百分
    之五罰鍰。」分別為營業稅法第51條第5款及稅捐稽徵法第
    44條所明定。由上營業稅法規定可知，營業人雖有進貨事實
    ，惟不依規定取得交易對象開立之進項憑證，而取得非交易
    對象開立之進項憑證，申報扣抵銷項稅額時，該項已申報扣
    抵之銷項營業稅額顯未依法繳納，仍應依營業稅法第19條第
    1項第1款規定，就其取得不得扣抵憑證扣抵銷項稅額部分，
    追補該項不得扣抵之銷項稅款；又我國現行加值型營業稅係
    就各個銷售階段之加值額分別予以課稅之多階段銷售稅，各
    銷售階段之營業人皆為營業稅之納稅義務人；故該非交易對
    象之人是否已按其開立發票之金額報繳營業稅額，並不影響
    本件營業人補繳營業稅之義務。是財政部84年3月24日台財
    稅第841614038號函釋規定「營業人有進貨事實而取得虛設
    行號開立之發票申報扣抵銷項稅額者，如該營業人能證明確
    有支付進項稅額予實際銷貨之營業人，並經稽徵機關查明該
    稅額已依法報繳者，除應依稅捐稽徵法第44條規定處以行為
    罰外，尚應依營業稅法第19條第1項第1款規定，就其取得不
    得扣抵憑證扣抵銷項稅額部分，追補稅款，不再處漏稅罰」
    ，符合法律規定意旨，得予適用。
二、本件原告90年11月至12月間進貨取具新帝威公司開立字軌號
    碼KB00000000號等10張（被告機關誤載為6張）不實統一發
    票銷售額合計6,666,666元，營業稅額333,334元，於申報當
    期銷售額、應納或溢付營業稅額時，作為進項憑證扣抵銷項
    稅額，虛報進項稅額333,334元，經被告機關所屬臺中市分
    局查獲，違反前揭營業稅法規定，移由被告機關所屬臺中縣
    分局辦理，該分局以原告提示之新帝威公司統一發票及付款
    支票正反面影本，該付款支票兌領人之帳號均為冠鈞社，原
    告表示前揭期間曾委託冠鈞社全權處理製作軟體、製作廣告
    及廣告託播，並由該社以新帝威公司開立之統一發票向其請
    款，原告出具承諾書承諾違章屬實，認定原告有進貨事實，
    且新帝威公司已報繳營業稅，有原告承諾書、付款支票證明
    等資料可稽，乃補徵營業稅額333,334元，並經被告機關按
    進貨未依規定取得憑證經查明認定總額6,666,666元處百分
    之五罰鍰333,333元。原告不服，主張本年間委託冠鈞社製
    作廣告及相關事宜，因冠鈞社本身之設備及資源有限，無法
    滿足其業務之需求，將不足之部分轉介新帝威公司承接，依
    法取得合法憑證，與新帝威公司有交易之事實，也有付款之
    事實與紀錄，被告機關以違反規定處以罰鍰，顯與事實不符
    ，請撤銷原處分云云。申經被告機關復查決定以，原告於前
    揭期間進貨取具新帝威公司開立不實統一發票作為進項憑證
    申報扣抵銷項稅額，依被告機關臺中市分局刑事案件移送書
    所載，楊清彬係新帝威公司之負責人，於90年11月至91年4
    月間無實際銷貨，基於幫助他人逃漏稅之概括犯意，於前揭
    期間開立不實之統一發票予原告等3家營業人供作進項憑證
    扣抵銷項稅額，幫助他人逃漏稅，並經臺灣臺中地方法院檢
    察署檢察官提起公訴，有刑事案件移送書及該署檢察官起訴
    書可稽；次按原告承認於首揭期間委託冠鈞社製作軟體、廣
    告及廣告播放，經該社交付新帝威公司開立之統一發票向其
    請領款項，並經其開立以新帝威公司抬頭之支票10紙，金額
    合計7,000,000元（含稅），惟前揭支票兌領人之帳號均為
    冠鈞社所有，有前揭支票正背面影本及原告出具承諾書承諾
    違章屬實可稽，足證原告之實際交易對象應為冠鈞社，原告
    主張與新帝威公司有交易及付款之事實與紀錄，核無足採；
    被告機關於95年1月3日以中區國稅法一字第0940071561號函
    請其就復查主張項目說明並提示相關資料供核，惟迄未提示
    ，原告取具新帝威公司開立不實之統一發票申報扣抵，違章
    事證明確，依首揭財政部函釋規定，原處罰鍰333,333元並
    無違誤，乃予駁回。原告仍不服，提起訴願，經訴願決定以
    提起訴願逾期，為不受理之決定，原告不服，遂提起本件行
    政訴訟。
三、經查：行政程序法第74條所規定之寄存送達，限於不能依同
    法第72條及第73條規定行送達者，始得為之；設其送達之處
    所，雖原為應受送達人之住居所、事務所或營業所，而實際
    上已變更者，該原住居所、事務所或營業所，即非應為送達
    之處所，自不得於該原處所為寄存送達；如為寄存送達，應
    於應受送達人實際領取該訴訟文書時發生送達之效力。本件
    原告係設籍於臺中縣潭子鄉○○○街79號，其代表人甲○○
    原亦居在該址，嗣原告於93年12月27日辦理歇業，代表人甲
    ○○則住於其戶籍地臺中市北屯區○○○○街200-3號等情，
    除據原告代表人甲○○陳明（本院卷第65、68頁）外，並有
    原告營利事業登記證及臺中縣政府95年12月8日府建商字第
    0950336284號函附原告營利事業登記抄本附本院卷（本院卷
    第19、20、74、75頁）可稽；而被告機關系爭復查決定（95
    年3月9日中區國稅法一字第0950011511號）於原告辦理歇業
    後仍依原告之設籍地址臺中縣潭子鄉○○○街79號，由郵務
    機關為送達人，向原告代表人甲○○為送達，因未獲會晤甲
    ○○本人亦無受領文書之同居人、受雇人或應受送達處所接
    收郵件人員，乃將該送達文書寄存於潭子郵局乙節，亦有郵
    務送達證書附原處分卷（第110頁）可證，復經被告陳明無
    誤。是原告既早於93年12月27日即辦理歇業，被告機關應送
    達之系爭復查決定仍向原告設籍之營業處所即臺中縣潭子鄉
    ○○○街79號，對其代表人甲○○為送達，揆諸上開說明，
    該營業所即非對原告代表人應為送達之處所，自不得於該原
    處所為寄存送達；如為寄存送達，應於應受送達人實際領取
    該訴訟文書時發生送達之效力，並不因原告代表人甲○○於
    94年6月28日申請復查時，其復查申請書仍記載設籍之營業
    處所而異。查被告機關系爭復查決定書係於95年4月12日由
    應受送達人即原告代表人甲○○前往豐原郵局所轄潭子郵局
    領取之事實，業經本院函詢豐原郵局查證明確，有該郵局95
    年12月7日郵字第0950804123號函附本院卷（第72頁）可憑
    ，計其提起訴願之30日不變期間，係自95年4月13日起算，
    則原告於95年5月11日對被告機關系爭復查決定提起訴願，
    尚未逾法定不變期間甚明，訴願決定未查，而為不受理之決
    定，固有未合。惟查，本件源於被告所屬臺中市分局查獲該
    轄營業人新帝威公司於90年11月至12月取得涉嫌虛設行號公
    司所開立之發票，並於91年7月4日擅自歇業他遷不明，而併
    發現原告於同年11月至12月取得該新帝威公司開立字軌號碼
    KB00000000號等10張（發票號碼詳如原處分卷第27頁所載）
    不實統一發票銷售額合計6,666,666元，營業稅額333,334元
    異常發票，乃檢附相關資料，以93年5月17日中區國稅中市
    三字第0930025515號函輾轉經由被告所屬沙鹿稽徵所於93年
    5月24日以中區國稅沙鹿三字第0930016596號函移由被告所
    屬臺中縣分局，查明買受人即原告是否確有進貨及如何支付
    貨款，旋經被告所屬臺中縣分局以93年5月28日中區國稅中
    縣三字第0930018669號函請原告代表人甲○○於93年6月8日
    攜帶原告90年度營業稅課稅資料帳簿、進銷憑證及營業成本
    分析表至該分局備查，因而取得原告代表人甲○○承諾書，
    其內詳載：「本行號90年間委託冠鈞資訊社全權處理（負責
    人呂惠政）製作軟體、廣告及廣告播放，該社以新帝威國際
    開發有限公司開立之發票（按：發票號碼詳如原處分卷第24
    、27頁所載）金額合計6,666,666元、稅額333,334元，向本
    商號請款，本商號取得冠鈞資訊社以外之非實際交易對象發
    票並申報扣抵銷項稅額，以上違章屬實，特具此承諾書為憑
    」等語各情，有前開所舉函及承諾書附原處分卷（原處分卷
    第24至29頁）可稽。綜觀前開情節，並參以原告提示之新帝
    威公司前揭統一發票及付款支票正反面影本（原處分卷第9
    至23頁），經被告機關所屬臺中縣分局查明結果該付款支票
    兌領人之帳號均為冠鈞社乙節，足證原告之實際交易對象應
    為冠鈞社，其代表人甲○○前開承諾書內所記載之違章事實
    確與實情相符。是被告所屬臺中縣分局審酌前情，認原告違
    章屬實，並以原告有進貨事實，且新帝威公司已報繳營業稅
    ，乃予補徵營業稅額333,334元，被告機關並據以按進貨未
    依規定取得憑證經查明認定總額6,666,666元處百分之五罰
    鍰333,333元，揆諸首揭規定及說明，於法並無不合，復查
    決定遞予維持，亦無違誤。雖訴願決定以原告逾期提起訴願
    而為不受理之決定，尚嫌未合，然結果一致，仍應予以維持
    。原告訴訟論旨主張與新帝威公司有交易之事實云云，核無
    可採，其訴為無理由，應予駁回。至原告於訴願時引用之最
    高行政法院85年度判第1251號及86年度判第1372號判決，係
    個案判決，並非判例，且與本件事實不同，尚無法援引適用
    ，併予敘明。
據上論結，本件原告之訴為無理由，依行政訴訟法第195條第1項
後段、第98條第3項前段，判決如主文。
中　　華　　民　　國　　96　　年　　3　　 月　　13　　日
                  第二庭審判長法  官　胡  國  棟
                              法  官　許  金  釵
                              法  官　林  秋  華
以上正本證明與原本無異。
如不服本判決，應於判決送達後20日內向本院提出上訴書狀，其
未表明上訴理由者，應於提起上訴後20日內向本院提出上訴理由
書（須依對造人數附具繕本）；如於本判決宣示或公告後送達前
提起上訴者，應於判決送達後20日內補提上訴理由書（須附繕本
）。未表明上訴理由者，逕以裁定駁回。
提起上訴應預繳送達用雙掛號郵票390元（34元及5元郵票各10份
)。
 中　　華　　民　　國　　96　　年　　3　　 月　　13　　日
　　　　　　　　　　　　      書記官　詹靜宜
